【裁判字號】    92,訴,168
【裁判日期】    921016
【裁判案由】    侵權行為損害賠償
【裁判全文】
臺灣花蓮地方法院民事判決  九十二年訴字第一六八號
    原      告  乙○○
    訴訟代理人  余道明律師
    被      告  甲○○
    訴訟代理人  簡燦賢律師
右當事人間請求侵權行為損害賠償事件，本院判決如左：
    主      文
被告應給付原告新台幣貳佰參拾陸萬柒仟壹佰玖拾壹元，及自民國九十二年七月二十
三日起至清償日止，按年息百分之五計算之利息。
原告其餘之訴駁回。
訴訟費用由被告負擔十分之九，餘由原告負擔。
本判決原告勝訴部分於原告以新台幣柒拾伍萬元供擔保後得假執行，但被告如於假執
行程序實施前以新台幣貳佰參拾陸萬柒仟壹佰玖拾壹元為原告預供擔保後，得免為假
執行。
原告其餘假執行之聲請駁回。
    事實及理由
一、原告主張：
  (一)被告於民國九十一年五月十九日八時許，駕駛車號ＤＰ─五九一一號自用小客車
    ，沿花蓮縣豐濱鄉靜浦村德雷莎山莊行駛，甫經該山莊廣場欲右轉台十一線公路
    時，本應注意遵行在車道上行駛，且依當時情形，並無不能注意之情形，竟因轉
    彎過鉅，失控侵入對向車道，撞及適行經對向車道之由原告騎乘車號ＨＣＶ─二
    九八號機車，致原告受有左膝開放性骨折性脫臼併髖骨嚴重粉碎性骨折、左膝前
    後十字韌帶內外側側韌帶裂及後側關節囊破裂、左股骨後外踝骨折、開放性、左
    脛骨與腓骨幹之開放性骨折、左大腿及小腿多處深部撕裂傷。原告所受傷害與被
    告過失行為間具有因果關係。原告原在建築工地做工，每月收入為新台幣（下同
    ）三萬餘元。
  (二)原告請求損害賠償如下：
    1.醫療費用：五千九百二十五元。原告就醫之費用，除前述金額外，其餘已由被
      告代繳。
    2.看護費用：一萬八千元。
    3.勞動能力損失：原告車禍後造成左側膝關節開放性骨折脫臼，左側脛骨腓骨開
      放性骨折、左側股骨頸骨折，於九十一年五月十九日住院多次手術治療，左下
      肢仍遺存顯著運動障礙，日常生活須靠輔助器材，目前領有殘障手冊，依勞工
      保險條例所訂殘廢等級，應屬障害項目第一百四十一項「一下肢遺存顯著運動
      障害」之第七等級，喪失勞動能力程度為百分之六九點二一，準此，原告現年
      三十六歲（五十六年十一月十六日生），至六十歲退休止尚有二十五年，以原
      告勞保投保薪資一萬八千三百元計算，依霍夫曼計算式扣除中間利息為二百四
      十二萬三千二百六十六元（18300×12×15.9441×69.21%＝0000000）。
    4.精神慰撫金：原告受此傷害，終生不能正常行走，須藉柺杖行動且多次手術，
      身心受創甚巨，且尚未成家，逢此變故，成家立業之路遙遙無期，參酌雙方身
      分資力及加害程度，請求五十萬元之慰撫金。
  (三)以上請求金額共計二百九十四萬七千一百九十一元，扣除原告所領取強制保險理
    賠金三十三萬元，依民法第一百八十四條第一項前段、第一百九十三條第一項、
    第一百九十五條第一項前段規定請求被告應為賠償。並聲明：被告應給付原告二
    百六十一萬七千一百九十一元，及自九十二年七月二十三日起至清償日止，按年
    息百分之五計算之利息，並陳明願供擔保請准宣告假執行。
二、被告對於因過失肇事致原告受傷，及原告請求醫療費用五千九百二十五元、看護
    費一萬八千元等情均不爭執，惟以：(一)原告所提出之殘障手冊其上記載認須於九
    十三年九月再重新鑑定，且記載障礙等級為「輕度」，然原告請求給付勞動能力
    損失部分，其請求餘命三十八點一二年，且認「完全喪失勞動能力」，恐與所附
    之證據不符；原告的傷害是其下肢關節有顯著運動障礙，應屬勞工保險殘障給付
    標準表「一下肢三大關節中，有一大關節遺存運動障害」，其等級為第十三級，
    至於原告另受左脛骨、腓骨、左側股骨骨折等傷害，均可以醫治，不足以造成永
    久性之傷害；(二)原告應提出車禍發生前之工作證明。(三)原告請求精神慰撫金金額
    過高，被告為高中畢業，目前在世平興業股份有限公司擔任業務員，每月收入三
    萬二千五百元等語資為抗辯。並聲明：原告之訴駁回；如受不利判決願供擔保請
    准宣告免為假執行。
三、兩造不爭執之事實：
  (一)被告於九十一年五月十九日八時許，駕駛車號ＤＰ─五九一一號自用小客車，沿
    花蓮縣豐濱鄉靜浦村德雷莎山莊行駛，甫經該山莊廣場欲右轉台十一線公路時，
    本應注意遵行在車道上行駛，且依當時情形，並無不能注意之情形，竟因轉彎過
    鉅，失控侵入對向車道，撞及適行經對向車道之由原告騎乘車號ＨＣＶ─二九八
    號機車，致原告受有左膝開放性骨折性脫臼併髖骨嚴重粉碎性骨折、左膝前後十
    字韌帶內外側側韌帶裂及後側關節囊破裂、左股骨後外踝骨折、開放性、左脛骨
    與腓骨幹之開放性骨折、左大腿及小腿多處深部撕裂傷。（如本院九十二年度林
    交簡字第一五號刑事判決書所認定之犯罪事實）。
  (二)原告請求醫療費用五千九百二十五元、看護費一萬八千元均不爭執。
四、得心證之理由：本件兩造所爭執之處，應在於(一)原告有無勞動能力之損失，如有
    是屬於第幾等級的殘障，損失的期限多少？原告受傷前之收入若干？(二)原告請求
    之精神慰撫金以若干為適當？
五、按因故意或過失，不法侵害他人之權利者，負損害賠償責任；不法侵害他人之身
    體或健康者，對於被害人因此喪失或減少勞動能力或增加生活上之需要時，應負
    損害賠償責任；又不法侵害他人之身體、健康、名譽、自由、信用、隱私、貞操
    或不法侵害其他人格法益而情節重大者，被害人雖非財產上之損害，亦得請求賠
    償相當之金額，民法第一百八十四條第一項前段、第一百九十三條第一項、第一
    百九十五條第一項前段分別定有明文。本件車禍之發生係因被告之過失行為所致
    ，為兩造所不爭，被告不法侵害他人之權利，自應負損害賠償責任。至原告所得
    請求損害賠償之範圍，本院審酌如下：
  (一)醫療費用五千九百二十五元、看護費一萬八千元部分，被告並不爭執，是原告此
    部分之請求自屬有據，應予准許。
  (二)勞動能力損失：
    1.按身體或健康受侵害，而減少勞動能力者，其減少及殘存勞動能力之價值，不
      能以現有之收入為準，蓋現有收入每因特殊因素之存在而與實際所餘勞動能力
      不能相符，現有收入高者，一旦喪失其職位，未必能自他處獲得同一待遇，故
      所謂減少及殘存勞動能力之價值，應以其能力在通常情形下可能取得之收入為
      標準（最高法院六十一年度台上字第一九八七號判例意旨參照）。被害人因身
      體健康被侵害而喪失勞動能力所受之損害，其金額應就被害人受侵害前之身體
      健康狀態、教育程度、專門技能、社會經驗等方面酌定之，不能以一時一地之
      工作收入為準（最高法院六十三年度台上字第一三九四號判例意旨可參）。
    2.本件原告於九十一年五月十九日受傷後送慈濟醫院治療，當初為左膝及左脛腓
      骨開放性骨折及脫臼，併左膝關節內粉碎性骨折，就此方面治療後，左膝及左
      下腿術後仍殘留有運動障礙，但左膝於未來幾年內極可能形成退化性關節炎；
      後來原告於九十二年二月間又跌倒致左側股骨頸部高位骨折，再次入院手術，
      有關此部分骨折，於未來兩年內仍有一半機率可能形股骨頭部缺血性壞死，形
      成髖關節炎；綜合上述病情，原告目前造成第一四一項之殘障；於未來幾年內
      如有膝關節或髖關節炎，則有必要進一步接受人工膝關節或髖關節置換手術等
      情，有慈濟醫院九十二年八月十五日函及所附病情說明書、病歷資料在卷可稽
      （本院卷三五至四九頁），可見原告因被告前述過失，造成勞工保險殘廢給付
      標準表第一四一項「一下肢遺存顯著運動障害」之殘障情形，確有減少其勞動
      能力，且依該表屬第七等級之殘障，減少勞動能力之程度為百分之六九點二一
      （有勞工保險殘廢給付標準表、各殘廢等級喪失或減少勞動能力比率表可憑，
      本院卷二二至二三頁），其左膝及左下腿殘留之運動障礙，並無痊癒可能，應
      可認定。被告辯稱原告應非第一四一項之殘障情形、不足以造成永久性之傷害
      云云，並未能舉其他事證為憑，自不足採信。
    3.原告主張其原在建築工地做工，每月收入為三萬餘元，勞工保險投保薪資為一
      萬八千三百元等情，業據提出台北市營造業職業工會收據、勞工保險被保險人
      投保資料表各一份為證（本院卷二四、七九頁），被告對前述文書之真正並不
      爭執，依前開「勞工保險被保險人投保薪資表」上記載，原告於七十三年二月
      十日由中美礦務探勘基礎工程股份有限公司投保，八十七年二月九日由台北營
      造業職業工會投保，投保年資已有十二年三十二日，六個月平均薪資為一萬八
      千三百元（有該資料表一份可參），本院參酌原告為五十六年十一月十六日生
      ，受傷時正當壯年，原應有相當之工作能力且能獲致相當之報酬，暨其教育程
      度、專門技能、社會經驗等綜合認定，認原告主張其每月原可獲致一萬八千三
      百元之收入，應可信為真實。則其勞動能力損失導致之損害，經計算至其六十
      歲退休止共二十五年，依霍夫曼式計算法，扣除依法定利率計算之中間利息，
      則此部分可請求之金額為二百四十二萬三千二百六十六元（18300×12×
      15.9441 ×69.21%＝0000000元）。
  (三)精神慰撫金：原告因車禍受傷致肢體殘障，須進行多次手術治療，精神上自受有
    相當痛苦，本院審酌原告業工、被告為業務員，每月收入三萬餘元，暨兩造之身
    分、地位、經濟狀況、被告過失程度及原告所受傷勢、所受痛苦程度等，認原告
    請求精神慰撫金於二十五萬元之範圍內為適當。則原告得請求之金額為二百六十
    九萬七千一百九十一元（5925＋18000＋0000000＋250000＝0000000）。扣除原
    告已領取之強制保險理賠金三十三萬元，原告得請求之金額為貳佰參拾陸萬柒仟
    壹佰玖拾壹元（0000000－000000＝0000000）。
六、從而，原告依民法第一百八十四條第一項前段、第一百九十三條第一項、第一百
    九十五條第一項前段規定請求被告給付原告貳佰參拾陸萬柒仟壹佰玖拾壹元，及
    自九十二年七月二十三日起至清償日止，按年息百分之五計算之利息，為有理由
    ，應予准許，逾此部分之請求為無理由，應予駁回。原告陳明願供擔保以代釋明
    請准宣告假執行，被告請求供擔保免為假執行，就原告勝訴部分經核均無不合，
    應予准許，爰分別酌定相當之擔保金額宣告之。至於原告敗訴部分，原告假執行
    之聲請已無依據，應予駁回。
七、訴訟費用負擔之依據：民事訴訟法第七十九條。
中      華      民      國    九十二    年      十      月      十六    日
                         臺灣花蓮地方法院民事庭
~B法      官  楊碧惠
右為正本係照原本作成
如對本判決不服，應於送達後二十日內，向本院提出上訴狀。（應抄附繕本）
~B法院書記官  黃智美
中      華      民      國    九十二    年      十      月      十六    日


司法院資訊處製作；財團法人民間司法改革基金會備份。
